【裁判字號】    90,台上,274
【裁判日期】    900118
【裁判案由】    違反毒品危害防制條例
【裁判全文】
最高法院刑事判決                                  九十年度台上字第二七四號
    上  訴  人  甲○○
右上訴人因違反毒品危害防制條例案件，不服台灣高等法院台中分院中華民國八十九
年十月十七日第二審判決（八十九年度上訴字第一四五○號，起訴案號：台灣台中地
方法院檢察署八十八年度偵字第一二六三號），提起上訴，本院判決如左：
    主  文
原判決撤銷，發回台灣高等法院台中分院。
    理  由
本件原判決認定上訴人甲○○基於概括之犯意，自民國八十七年十二月間某日起至八
十八年一月六日止，連續多次在台中市○○路○段二十五號二樓之一等處，將第一級
毒品海洛因無償轉讓與嚴嘉立施用。嗣於八十八年一月六日下午六時許，在上址為警
查獲，並從在場之陳珮羚身上搜得上訴人所有之海洛因二包，及從現場天花板夾層內
查獲海洛因一包等情。因而撤銷第一審判決，改判論處上訴人連續轉讓第一級毒品罪
刑（累犯），固非無見。
惟查：(一)、認定事實所憑之證據，須實際存在，就該案卷宗不難考見者，始克當之。
倘判決書內所記載之證據，與卷宗內筆錄或文件之內容不相適合，則其判決之根據，
實際上並不存在，自屬採證違法。原判決認定上訴人有前揭犯行，係依憑嚴嘉立於偵
查中證稱：自八十七年十二月開始至八十八年一月間，上訴人在上址前後大約四次無
償轉讓海洛因與伊施用等語（原判決正本第二頁最後一行至第三頁一行），為其主要
論據。然嚴嘉立於偵查中係證稱：上訴人曾提供海洛因及安非他命與伊共四次（偵查
卷第四十一頁背面），並未證稱上訴人提供海洛因與伊即有四次，原判決認定事實所
依憑嚴嘉立於偵查中之證言，核與偵查卷宗內筆錄所載內容不盡相符，其採證已難謂
於法無違。又上情與本件犯罪事實及犯罪情節如何，俱至要關係，自應詳予調查釐清
，原審對上情未詳予調查釐清，率行判決，尚嫌速斷，尚有未洽。(二)、共同被告所為
不利於己之陳述，固得採為其他共同被告犯罪之證據，但此項不利之陳述，須無瑕疵
可指，且就其他方面調查又與事實相符者，始得採為犯罪事實之認定，若不為調查，
而專憑此項供述即為其他共同被告犯罪事實之認定，顯與刑事訴訟法第一百五十六條
第二項之規定有違。原判決認定上訴人有連續轉讓第一級毒品之犯行，無非以另案被
告嚴嘉立於偵查中之證述，為其主要論據，然上訴人否認有上開犯行，而嚴嘉立於偵
查中所陳內容並非明確，已如前述，其於原審審理中復否認上訴人曾轉讓海洛因與伊
，則嚴嘉立於偵審中之指述亦非始終一致而無瑕疵，而其陳述是否確與事實相符，原
判決並未說明經由何項之調查或有何補強證據可資參證，僅以其在偵查中非無瑕疵之
片面陳述為主要證據，遽予認定上訴人有上開犯行，尚嫌速斷，於法尚有未合。(三)、
審理事實之法院，對於被告有利及不利之證據，應從各方面詳予調查，期能發現真實
。原判決對上訴人抗辯於警訊時曾遭刑求一節，或說明上訴人於偵查中雖為上開辯稱
，然經該署檢察官命法警勘驗上訴人身體並未發現任何傷勢，因認上訴人所為刑求抗
辯是否可採，非無疑問等情（原判決正本第三頁第十至十三行）；或又說明上訴人之
健康檢查表影本載有「自述：胸痛」，及於台中監獄衛生科看診時曾向醫師表示胸痛
，參酌嚴嘉立亦證稱有刑求情事等語，又認上訴人於警訊時所供是否基於自由意志為
之，非無疑義等情（原判決正本第三頁第十三至十七行）。原判決上開說明前後不盡
一致，致實情如何仍欠明瞭，上情與認定上訴人是否有本件犯行攸關，自應詳予調查
釐清，原審對上情未詳予調查釐清，率行判決，已有未合。且上訴人既經檢察官命法
警勘驗身體而未發現任何傷勢，如何僅依上訴人事後自述其胸痛，及嚴嘉立陳稱有刑
求情事等語，即可認定上訴人警訊中供陳各情，不足為不利上訴人之論據？原判決對
上情未敘明其如何為斟酌取捨之理由，亦欠允洽。上訴意旨指摘原判決不當，尚非全
無理由，應認有撤銷發回更審之原因。原判決不另為無罪諭知部分，基於審判不可分
之原則，併予發回，附此敘明。
據上論結，應依刑事訴訟法第三百九十七條、第四百零一條，判決如主文。
中      華      民      國     九十     年      一      月     十八     日
                              最高法院刑事第四庭
                                  審判長法官  丁  錦  清
                                        法官  林  茂  雄
                                        法官  王  居  財
                                        法官  張  祺  祥
                                        法官  池  啟  明
      右正本證明與原本無異
                                              書  記  官
中      華      民      國     九十     年      二      月      一      日


司法院資訊處製作；財團法人民間司法改革基金會備份。
